【裁判字號】    89,台上,4732
【裁判日期】    890810
【裁判案由】    違反槍砲彈藥刀械管制條例
【裁判全文】
最高法院刑事判決                              八十九年度台上字第四七三二號
    上  訴  人  甲○○
右上訴人因違反槍砲彈藥刀械管制條例案件，不服臺灣高等法院花蓮分院中華民國八
十九年五月三十一日第二審判決（八十九年度上訴字第一一七號，起訴案號：臺灣花
蓮地方法院檢察署八十八年度偵字第三五九九、三一四八號），提起上訴，本院判決
如左：
    主  文
原判決關於甲○○違反槍砲彈藥刀械管制條例部分撤銷，發回臺灣高等法院花蓮分院
。
    理  由
本件原判決認定上訴人甲○○自民國八十八年七月間某日起，在花蓮市○○○路一四
一號（原判決誤載為「國福一之一四一號」）住處內，未經許可而持有土製爆裂物二
枚，嗣經警於同年八月十五日於上址查獲，並扣得上開爆裂物二枚（已銷燬）等情。
因而維持第一審論處上訴人未經許可，持有爆裂物，累犯罪刑，而駁回上訴人在第二
審之上訴，固非無見。
惟查，按科刑判決所認定之事實與其所採用之證據不相適合者，即屬證據上理由矛盾
，其判決當然為違背法令。又按槍砲彈藥刀械管制條例第七條第四項所規定之「持有
」與「寄藏」為不同之罪名，其處罰亦屬各別。前者係指受他人委託代為保管，其保
管之本身所為之「持有」係「寄藏」之當然結果，與自始即單純持有之行為不同，自
不宜互相混淆。原判決認定上訴人未經許可，持有土製爆裂物二枚，無非係採用上訴
人在第一、二審之自白，為主要之論據。惟卷查上訴人於第一審供稱：「土製炸彈是
『志誠』寄放的」等語（見一審卷第八十六頁）。於原審亦供稱：「爆裂物是『志誠
』寄放的，是用金子包起來，我不知裡內的東西是爆裂物」、「那是（指查獲之爆裂
物二枚）綽號『志誠』寄放在我這邊的，均已裝好，不知裡內的東西為何物」等語（
見原審卷第三十二頁、第五十頁）。依上訴人所供，似係自白其受他人委託而寄藏上
述爆裂物。乃原判決竟據以認定上訴人未經許可持有上揭爆裂物，而論以槍砲彈藥刀
械管制條例第七條第四項之未經許可，持有爆裂物罪，難謂無證據上理由矛盾之違法
。又上訴人在原審雖供承上揭爆裂物係綽號「志誠」者寄放於伊處，然猶辯稱其不知
包裝內為爆裂物云云。原判決未予採信，復未說明其不予採信之理由，遽行判決，其
理由亦欠完備。再第一審送達判決書於上訴人之送達證書上並未記載送達之年月日（
見一審卷第一一五頁），則上訴人提起第二審上訴，有無逾越十日之上訴期間，自應
依職權調查明白，原審未予調查，遽行判決，亦有未合。上訴意旨指摘原判決不當，
尚非全無理由，應認原判決關於上訴人違反槍砲彈藥刀械管制條例部分有撤銷發回之
原因。
據上論結，應依刑事訴訟法第三百九十七條、第四百零一條，判決如主文。
中      華      民      國    八十九    年      八      月      十      日
                              最高法院刑事第八庭
                                  審判長法官  吳  雄  銘
                                        法官  池  啟  明
                                        法官  石  木  欽
                                        法官  郭  毓  洲
                                        法官  吳  三  龍
      右正本證明與原本無異
                                              書  記  官
中      華      民      國    八十九    年      八      月     十四     日


司法院資訊處製作；財團法人民間司法改革基金會備份。
